【裁判字號】    98,審易,1495
【裁判日期】    980901
【裁判案由】    毒品危害防制條例
【裁判全文】
臺灣士林地方法院刑事判決            98年度審易字第1495號
公  訴  人  臺灣士林地方法院檢察署檢察官
被      告  甲○○
上列被告因違反毒品危害防制條例案件，經檢察官提起公訴（98
年度毒偵字第1003號、第1226號），被告為有罪之陳述，本院裁
定改行簡式審判程序，並判決如下：
    主  文
甲○○施用第二級毒品，累犯，處有期徒刑捌月；又施用第二級
毒品，累犯，處有期徒刑玖月，應執行有期徒刑壹年。
    事  實
一、甲○○前因施用毒品案件，先後2 次經觀察、勒戒後，均認
    無繼續施用毒品之傾向，分別於民國87年7 月22日、88年2
    月26日執行完畢釋放出所，並由臺灣士林地方法院檢察署檢
    察官以87年度偵字第5930、11664 號為不起訴處分確定。又
    因施用毒品案件，經裁定送強制戒治後付保護管束，於90年
    5 月1 日管束期滿未經撤銷視為強制戒治執行完畢，並由臺
    灣士林地方法院檢察署檢察官以89年度毒偵字第24號提起公
    訴，嗣經本院以89年度易字第541 號判決處有期徒刑7 月確
    定。復因施用毒品案件，經裁定送強制戒治後，於93年1 月
    9 日因法律修正停止執行，其並經臺灣士林地方法院檢察署
    檢察官提起公訴，由本院以92年度訴字第229 號判決施用第
    一級毒品處有期徒刑10月、施用第二級毒品處有期徒刑3 月
    ，應執行有期徒刑1 年確定。又因施用毒品案件，經本院以
    95年度易字第1008號判決處有期徒刑6 月確定，嗣經減刑為
    有期徒刑3 月確定，甫於97年10月30日執行完畢。再因施用
    毒品案件，經臺灣高等法院以97年度上易字第2709號判決處
    有期徒刑6 月確定，嗣經減為有期徒刑3 月確定，再因施用
    毒品案件，經本院以97年度審易字第448 號判決處有期徒刑
    7 月確定。詎其仍不知悛悔，於前案強制戒治執行完畢釋放
    後5 年內再犯施用毒品案件，經法院判決有罪確定後，復基
    於施用第二級毒品甲基安非他命之犯意，分別於（一）98年
    5 月3 日某時許，在臺北市北投區自強市場之公共廁所內，
    以將甲基安非他命置於玻璃球內燒烤吸食其煙霧之方式，施
    用甲基安非他命1 次，嗣因甲○○係毒品列管人口，為警於
    98年5 月6 日下午4 時30分許通知採尿送鑑驗，呈甲基安非
    他命陽性反應；（二）於98年5 月25日下午8 時許，在臺北
    市大同區某公共廁所內，以將甲基安非他命置於玻璃球內燒
    烤吸食其煙霧之方式，施用甲基安非他命1 次，嗣於98年5
    月27日下午7 時34分許，為警在臺北市○○區○○路80號查
    獲，經採集其尿液送鑑驗，呈甲基安非他命陽性反應，始知
    上情。
二、案經臺北市政府警察局士林分局報請臺灣士林地方法院檢察
    署檢察官偵查起訴。
    理  由
一、前揭犯罪事實，業據被告甲○○於警詢時、偵查中及本院審
    理時供認不諱，又犯罪事實一之（一）部分，被告因係毒品
    列管人口，經警通知採集其尿液送檢驗結果，呈甲基安非他
    命陽性反應，有臺灣尖端先進生技醫藥股份有限公司98年5
    月13日濫用藥物檢驗報告一份在卷可稽；犯罪事實一之（二
    ）部分，被告該次經警採集其尿液送檢驗結果，呈安非他命
    及甲基安非他命陽性反應，有臺灣尖端先進生技醫藥股份有
    限公司98年6 月10日濫用藥物檢驗報告一份在卷可稽，足徵
    被告自白與事實相符。本件事證明確，被告犯行堪以認定。
二、按毒品危害防制條例係於92年7 月9 日修正公布，自93年1
    月9 日起施行。修正後已刪除二犯及三犯之規定，一改修法
    前繁雜之處遇程序，僅將施用毒品者簡化區分為初犯、再犯
    ，並認施用毒品者係屬病患性犯人，以觀察、勒戒戒除其身
    癮，並以強制戒治去除其心癮。經觀察、勒戒或強制戒治執
    行完畢釋放後，若係5 年後再犯該條例第10條施用毒品罪者
    ，與同條例第20條第1 項、第2 項關於「初犯」之處理方式
    相同，檢察官應先聲請法院裁定令被告入勒戒處所觀察、勒
    戒，並視有無繼續施用毒品傾向，決定應予釋放、為不起訴
    之處分，或應聲請法院裁定令入勒戒處所強制戒治；若係5
    年內「再犯」同條例第10條施用毒品罪者，依同條例第23條
    第2 項規定，檢察官則應依法起訴。觀諸該條例第20條第3
    項之修正理由：「觀察、勒戒或強制戒治五年後再犯者，顯
    見前所實施之觀察、勒戒或強制戒治已足以遮斷其施用毒品
    之癮，為期自新及協助其戒除毒癮，對此五年後再犯者，爰
    明定仍適用初犯之規定，先經觀察、勒戒、強制戒治之程序
    。」及同條例第23條第2 項之修正理由：「為配合簡化施用
    毒品犯之刑事處遇程序，並鑑於經觀察、勒戒或強制戒治執
    行完畢釋放後五年內再犯者，其再犯率甚高，原據以實施之
    觀察、勒戒及強制戒治既已無法收其實效，自應施以刑事處
    遇。」顯然如施用毒品者係前經觀察、勒戒或強制戒治等治
    療程序執行完畢5 年後，始再施用毒品之「初犯」，因前所
    執行之觀察、勒戒或強制戒治已足收戒除毒癮之效，自應重
    新執行觀察、勒戒或強制戒治等治療程序，並於治療程序執
    行完畢後，由檢察官為不起訴處分，毋庸對之追訴處罰；反
    之，在「再犯」之情形，因其先前所為治療程序顯未能收戒
    斷毒癮之效，且考量施用毒品者之再犯率偏高，乃簡化其刑
    事處遇程序，而逕予追訴處罰，不再施以治療程序。參酌上
    開立法理由，修正毒品危害防制條例就施用毒品者，祇於「
    初犯」及「五年後再犯」二種情形，有其追訴條件之限制，
    及須於初犯經觀察、勒戒或強制戒治釋放後，5 年內均無施
    用毒品之行為，始能認其前所實施之觀察、勒戒或強制戒治
    已足遮斷毒癮，而得於5 年後再犯時，再予適用初犯之規定
    ，重行觀察、勒戒等程序。倘5 年內已經再犯，被依法追訴
    處罰，縱其第3 次（或第3 次以上）施用毒品之時間在初犯
    釋放5 年以後，即與「五年後再犯」之情形有別，且因已於
    「五年內再犯」，顯見其再犯率甚高，原實施觀察、勒戒或
    強制戒治，已無法收其實效，而無5 年戒斷期之存在，自無
    再經觀察、勒戒及強制戒治之必要，應由檢察官逕行起訴，
    始符新法修正之本旨（最高法院95年度台非字第59號判決參
    照）。查被告前因施用毒品案件，經裁定送強制戒治後，於
    93年1 月9 日因法律修正停止戒治釋放出所，刑責部分則經
    本院以92年度訴字第229 號判決應執行有期徒刑1 年確定。
    又因施用毒品案件，經本院以95年度易字第1008號判決處有
    期徒刑6 月確定，嗣經減刑為有期徒刑3 月確定。再因施用
    毒品案件，經臺灣高等法院以97年度上易字第2709號判決處
    有期徒刑6 月確定，嗣經減為有期徒刑3 月確定，再因施用
    毒品案件，經本院以97年度審易字第448 號判決處有期徒刑
    7 月確定，有刑案資料查註紀錄表及法務部全國檢察官線上
    查詢刑案人犯在監所最新資料報表各一份在卷可參，被告曾
    因施用毒品，經強制戒治執行完畢釋放後，5 年內再犯施用
    毒品罪，並經判決確定，被告係5 犯施用毒品罪，雖在前案
    強制戒治執行完畢釋放5 年後，但參照上述判決意旨，仍應
    予追訴處罰。按甲基安非他命係毒品危害防制條例第2 條第
    2 項第2 款所稱之第二級毒品。核被告2 次施用甲基安非他
    命之行為，均係犯毒品危害防制條例第10條第2 項之施用第
    二級毒品罪。被告2 次持有甲基安非他命進而施用，其持有
    甲基安非他命之低度行為應為施用甲基安非他命之高度行為
    所吸收，均不另論罪。被告所犯2 次施用第二級毒品罪，犯
    意各別，行為互殊，應予分論併罰。又被告有事實欄所述犯
    罪科刑執行情形，有臺灣高等法院被告前案紀錄表附卷可參
    ，其於有期徒刑執行完畢後，5 年內故意再犯有期徒刑以上
    之各罪，應依刑法第47條第1 項之規定論以累犯，並加重其
    刑。爰審酌被告有多次施用毒品之前科，素行不佳，惟考量
    其犯罪戕害自己身心健康，與犯罪後供認犯行之態度等一切
    情狀，量處如主文所示之刑，並定其應執行之刑。
據上論斷，應依刑事訴訟法第299 條第1 項前段、第273 條之1
第1 項，毒品危害防制條例第10條第2 項，刑法第11條前段、第
47條第1 項、第51條5 款，判決如主文。
本案經檢察官蔡元仕到庭執行職務。
中    華    民    國    98    年    9    月     1     日
                  刑事第一庭法  官  周明鴻
以上正本證明與原本無異。
如不服本判決應於收受判決後10日內向本院提出上訴書狀，並應
敘述具體理由；其未敘述上訴理由者，應於上訴期間屆滿後20日
內向本院補提理由書（均須按他造當事人之人數附繕本）「切勿
逕送上級法院」。
                            書記官  丁梅芬
中    華    民    國    98    年    9    月     1     日
附錄論罪科刑法條：
毒品危害防制條例第10條第2 項
施用第二級毒品者，處 3 年以下有期徒刑。


司法院資訊處製作；財團法人民間司法改革基金會備份。
